臺灣高雄地方法院交通事件裁定　　　 100年度交聲字第1689號
原處分機關　高雄市政府交通局
代　表　人　王國材
受處分人即
異　議　人　周志宏
上列異議人即受處分人因違反道路交通管理處罰條例案件，對高
雄市政府交通局民國100 年7 月19日所為之處分（原處分案號：
高市交裁字第32-BDB516675號）聲明異議，本院裁定如下：
    主  文
異議駁回。
    理  由
一、原處分意旨略以：異議人即受處分人周志宏（下稱異議人）
    於民國100 年4 月13日20時10分許，騎乘車牌號碼208-BHW
    號普通重型機車，行經高雄市○○路與大連路口時，因駕車
    行經有燈光號誌管制之交岔路口，有闖紅燈之違規行為，為
    設置在該處之微電腦闖紅燈照相機當場拍得違規照片，舉發
    機關高雄市政府警察局交通警察大隊認異議人行經有燈光號
    誌管制之交岔路口闖紅燈之違規行為，對異議人逕行舉發，
    原處分機關認舉發機關上開掣單舉發無誤，即依道路交通管
    理處罰條例第53條第1 項及第63條第1 項規定，裁處罰鍰新
    臺幣（下同）1,800 元及記違規點數3 點。
二、異議意旨略以：異議人確於上揭時、地行經該路口，惟異議
    人當時並不知悉機車超越停止線會被照相，誤以為是後方汽
    車闖紅燈超越停止線被照相，異議人擔心遭後方汽車追撞異
    議人之機車，遂再往前行駛即停止，以避免被追撞，異議人
    並無闖紅燈之企圖，僅有跨越停車線，應以跨越停車線裁罰
    ，是原處分顯有錯誤，為此聲明異議，請為撤銷原處分等語
    。
三、按汽車駕駛人，行經有燈光號誌管制之交岔路口闖紅燈者，
    處1,800 元以上5,400 元以下罰鍰，並記違規點數3 點，道
    路交通管理處罰條例第53條第1 項、第63條第1 項第3 款分
    別定有明文。本條之立法意旨，係指汽車行駛至交岔路口，
    面對圓形紅燈表示禁止通行，不得超越停止線或進入路口，
    若超越停止線進入路口者，即屬闖紅燈。因車輛面對紅燈時
    ，應禁止通行不得超越停止線或進入路口，係此時之道路通
    行權，屬於行人及他方向之車輛所有，此有便利行旅及促進
    交通安全之目的。又同條例第60條第2 項第3 款之「不遵守
    道路交通標誌、標線、號誌之指示者」處罰規定，係在同條
    例該章各條無處罰之規定時，始有適用之餘地，該條第2 項
    前段已有明文規定。而「行經有燈光號誌管制之交岔路口闖
    紅燈」之行為，於該條例第53條已有特別規定，自不適用同
    條例第60條第2 項第3 款「不遵守道路交通標誌、標線、號
    誌之指示者」之一般處罰規定。此外，車輛無視於紅燈號誌
    ，而有穿越路口之企圖，其「車身並已伸越停止線並足以妨
    害其他方向人（若有行人穿越道）、車通行者」，亦以闖紅
    燈論處；若僅車身伸越停止線則以不遵守標線指示視之，有
    交通部82年4 月22日交路字第009811號函示可佐，此函釋係
    針對道路交通管理處罰條例第53條之「闖紅燈」所為之釋示
    ，具有「解釋性行政規則」之效力，足堪為行政機關適用法
    律及民眾認知執法機關適用法律意見之參考。經查：
  (一)異議人於民國100 年4 月13日20時10分許，騎乘車牌號碼20
    8-BHW 號普通重型機車，行經高雄市○○路與大連路口時，
    因駕車行經有燈光號誌管制之交岔路口，有闖紅燈之違規行
    為，經該路口之微電腦闖紅燈照相機拍照舉發一情，有該路
    口之照相機拍攝之舉發照片2 張、高雄市政府警察局100 年
    6 月14日高市警交字第BDB516675 號舉發違反道路交通管理
    事件通知單及高雄市政府交通局100 年7 月19日高市交裁第
    裁32-BDB516675號裁決書附卷可稽，復為異議人所肯認（本
    院卷第2 頁），上情堪信為真實。
  (二)又依卷附逕行舉發採證照片2 張及照片上方之數據觀之，於
    該路口號誌已轉為紅燈5.88秒時，本件異議人騎乘之機車已
    穿過該路口停止線並在行人穿越道上，該機車後方之煞車燈
    業已亮起；另間隔0.9.秒即6.78秒時，異議人之機車則越過
    行人穿越道。是以異議人騎乘前揭機車於紅燈已亮起5.88秒
    時，仍未停止且通過停止線，且相較第1 、2 張相片可知異
    議人之機車位置已從行人穿越道移動到行人穿越道前方，有
    明顯向前移動之情形，故縱使從該等採證照片可認定該機車
    後之煞車燈均有亮起、且於拍攝時速度甚低，但仍顯見異議
    人騎乘之機車係於明知紅燈早已亮起後，仍以緩慢之速度往
    前通過停止線、並持續前進越過行人穿越道，使其機車伸入
    路口而達於行人、車輛往來通行之妨礙，揆諸前開說明，難
    認僅屬跨越停止線之違規行為，而應屬闖紅燈之行為無疑。
    至異議人辯稱係為閃避後方車輛而往前行駛云云，然從上開
    採證照片可知異議人機車後方並無任何車輛，足認異議人上
    開辯稱與事實不符，要難採憑。
四、原處分機關認異議人騎乘機車確有駕車行經有燈光號誌管制
    之交岔路口闖紅燈之違規行為明確，依道路交通管理處罰條
    例第53條第1 項、第63條第1 項之規定，裁處車輛所有人即
    異議人罰鍰1,800 元，並記違規點數3 點。本院核其認事用
    法，均無違誤，裁量亦屬允當，應予維持，經核尚無違誤，
    本件異議為無理由，應予駁回。
五、依道路交通事件處理辦法第18條，裁定如主文。
中    華    民    國  100     年    8     月    25    日
                  交通法庭  法  官  林正忠
以上正本證明與原本無異。
如不服本裁定應於送達後5日內向本院提出抗告狀。
中    華    民    國  100     年    8     月    25    日
                            書記官  呂姿儀